【裁判字號】    99,易,671
【裁判日期】    991015
【裁判案由】    妨害婚姻
【裁判全文】
臺灣高雄地方法院刑事判決               99年度易字第671號
公  訴  人  臺灣高雄地方法院檢察署檢察官
被      告  代號0000-00.
選任辯護人  吳幸怡律師
            李亭萱律師
被      告  乙○○
上列被告因妨害婚姻案件，經檢察官提起公訴（98年度偵字第36
646號），本院判決如下：
    主  文
代號0000-0000號女子犯相姦罪，處有期徒刑肆月，如易科罰金，
以新臺幣壹仟元折算壹日。緩刑貳年。
乙○○公訴不受理。
    事  實
一、乙○○係丙○○之夫，為有配偶之人。代號0000-0000 號成
    年女子（下稱A 女，真實姓名年籍詳卷）亦明知乙○○為有
    配偶之人。詎乙○○、A 女竟分別基於通姦、相姦之犯意，
    於民國（下同）98年9 月27日20時許，在高雄市○○區○○
    街370 之1 號「上豪汽車旅館」（下稱「上豪汽車旅館」）
    ，乙○○以生殖器插入A 女之生殖器內，2 人發生性行為一
    次。嗣因A 女對乙○○提出妨害性自主告訴（另案由臺灣高
    雄地方法院檢察署檢察官以98年度偵字第34379 號為不起訴
    處分，嗣經A 女聲請再議後發回，現由同署檢察官偵辦中）
    ，乙○○始向丙○○坦承上情。
二、案經丙○○告訴由臺灣高雄地方法院檢察署檢察官偵查起訴
    。
    理  由
甲、證據能力部分:
一、按「行政機關及司法機關所製作必須公示之文書，不得揭露
    足以識別被害人身分之資訊」，性侵害犯罪防治法第10條第
    3 項定有明文。本件判決書如記載被害人A 女之姓名、年籍
    、住址等資料，有揭露足以識別被害人A 女身分資訊之虞，
    爰依上開規定不記載其姓名、年籍、住址資料，而以代號為
    之（姓名、年籍、住址資料，均詳卷內代號與真實姓名對照
    表），合先敘明。
二、被告以外之人於審判外之言詞或書面陳述，除法律有規定者
    外，不得作為證據；被告以外之人於審判外之陳述，雖不符
    刑事訴訟法第159 條之1 至之4 之規定，然經當事人於審判
    程序同意作為證據，法院審酌該言詞陳述或書面陳述作成時
    之情況，認為適當者，亦得為證據；刑事訴訟法第159 條第
    1 項、第159 條之5 第1 項分別定有明文。本判決認定事實
    所引用之證據資料，除原已符合刑事訴訟法第159 條之1 至
    第159 條之4 ，及法律另有規定等傳聞法則例外規定得作為
    證據以外，本判決認定事實所引用之證據資料，均非公務員
    違背法定程序所取得，且檢察官、被告2 人、辯護人於本院
    均同意作為認定事實之證據（見本院一卷第29頁反面），復
    審酌各該言詞或書面陳述作成時之情況，並無違法不當，適
    於作為證據，因認均具證據能力。
乙、實體部分:
壹、被告A女論罪部分:
一、訊據被告A 女固坦承：自97年3 、4 月間與被告乙○○開始
    交往至案發時，期間約2 年，而被告乙○○係於96年底結婚
    ，其與被告乙○○交往期間，均有愛撫即以手指插入其陰道
    內之行為，共約30多次之合意性行為，期間其均知悉被告乙○○為已婚等語，然矢口否認有何上揭相姦之犯行，辯稱：
    伊雖於上揭時、地與被告乙○○發生性關係，然係遭被告乙○○強制性交，當時乙○○開車到伊家樓下接伊，然後他逼
    伊喝下紅酒，伊喝完酒後，他就載伊離開家，伊跟他說要去
    加油站上廁所，然發現他就開車到距離上開汽車旅館不到10
    0 公尺之公廁，放伊下車，他把伊包包搶走，並在公廁外守
    候，當伊從公廁走出來時，他就把伊拖上車，並開到上開汽
    車旅館，伊坐在駕駛座旁的位置，他把伊的頭壓在他的腿上
    ，當時伊有試著掙脫，但他力氣很大，他是一隻手壓著我的
    頭，伊沒有辦法講話，也看不到櫃臺，伊沒有手伸出來求救
    ，而他進旅館停好車後，就把伊拖下車，到了房間後，伊有
    跪下來求他不要這樣子，但他不理會，還是強行與伊發生性
    關係，他用他的身體跟雙手壓住伊，伊無法反抗云云。經查
    ：
(一)(1)共同被告乙○○於本院審理時以證人身份具結證稱：伊
    於98 年9 月28日寄給被告A 女之e-mail向A 女道歉，係因
    為伊跟A 女交往均無法給A 女婚姻之承諾，而主動到案說明
    係指伊會將渠等發生的事情全部說出來；98年9 月28日之和
    解書係伊所寫，因於同日約18時許，A 女弟弟打電話給伊，
    口氣很兇，問伊如何處理這件事，要求伊立刻到他家，便約
    在羅馬假期見面，對方是A 女的弟弟、姐姐、妹妹、妹夫、
    父親，伊只有和伊母親到場，A 女弟弟口氣很兇，他拿面紙
    盒擲向伊母親，伊母親差點受傷，A 女的家人要伊寫下切結
    書，內容還要寫到他們滿意為止，因伊害怕伊母親受傷，也
    怕伊配偶知道這件事，伊才寫下該份和解書，和解書上寫明
    要賠償A 女50萬元對伊並不利，當初伊不想讓伊配偶知悉，
    簽寫完該份和解書後，迄今伊並未賠償A 女，而於上揭時地
    發生性行為時，A 女知悉伊為已婚有配偶之人，於98年9 月
    27日至「上豪汽車旅館」，有經過A 女同意，開車經過汽車
    旅館收費處時，A 女姿勢係趴在伊大腿上，臉朝伊肚子，當
    時A 女的意識是清楚的，於該汽車旅館房號111 房間內，伊
    撕開保險套時A 女有看到，並未拒絕，當時姿勢是A 女躺在
    床上，伊人在上面，在做性行為之前，渠等有為愛撫動作，
    由伊替A 女脫衣服，伊自己脫衣服，這次係以伊性器與A 女
    性器接合方式為之等語明確（見本院二卷第76至79頁）。
     (2)再證人即「上豪汽車旅館」櫃臺小姐侯旻君於偵查中證
    稱：伊於98年9 月27日20時許任職於「上豪汽車旅館」，當
    日擔任中班櫃台，時間係從16時至24時，職務是登記車號、
    收錢、給客人鑰匙，退房後客人再將鑰匙交還，同（27) 日
    上開汽車旅館旅客付款明細單係伊開的，車號9832-FA 係伊
    登記，因那個男子（即被告乙○○）開車進來時，女子（即
    A 女）是坐在他旁邊，但她是躺在男子的大腿，都沒有動，
    該對男女進入旅館時是由該男子開車，在櫃台旁的車道停車
    ，當時是伊處理的，都是該男子與伊對話，由男子付現金，
    當時副駕駛座的女子神情伊沒有看到，伊沒有看到她的臉，
    她人是趴在男子的大腿上，伊沒有印象他有壓住她，伊也沒
    有聽到女子的聲音。而伊在98年9 月27日20時許之前，未曾
    見過該對男女等語明確（見偵二卷第16至17、61至63頁），
    上開2 人之證述參核相符。(3) 佐以證人侯旻君於98年9 月
    27日20時許之前，均未曾見過被告與甲女，則依經驗法則，
    證人侯旻君當無設詞迴護被告乙○○之理，應足堪採信，足
    認被告乙○○所述非虛，堪以採信。(4) 此外，並有上開汽
    車旅館於98年9 月27日登記車號9832-FA 、房號為111 、租
    金為400 元之旅客付款明細單、98年9 月28日和解書、車號
    9832-FA 車籍查詢基本資料詳細畫面、禮金簿影本1 份、上
    豪汽車旅館111 號房之車庫及房間內照片共11張、車號
    9832-FA 自小客車外觀及內部照片共18張，被告乙○○分別
    於97年3 月4 日、98年7 月5日 、同年月21日、同年8 月5
    日、同年9 月28日傳給被告A 女之電子郵件，97年3 月4 日
    被告乙○○與A 女即時通內容各1 份，被告乙○○於98年9
    月28日傳送被告A 女簡訊翻拍照片共8 張、被告A 女與乙○○於99年7 月17日、同年8 月21日、9 月2 日出遊照片共6
    張，被告乙○○與A 女所使用手機門號0000000000、000000
    00000 之台灣大哥大資料查詢各1 份，被告乙○○所使用手
    機門號0000000000通話明細單1 份、被告A 女寄給乙○○於
    97年4 月10日即時通內容1 份、謝侑潔（被告A 女之姪女）
    於98年9 月11日診所看病收據影本、藤枝風景區入園發票影
    本各1 紙在卷可稽（警卷第25頁；偵一卷第4 、16至28 、
    29、30、31、33、52、53頁；偵二卷第5 至11、15、16至17
    、19至24、35、49至58、61至63頁；偵三卷第55至59頁；本
    院一卷第38、41至48、51頁；二卷第37、76至79、96頁），
    足認被告A 女自97年3 月間即明知被告乙○○為已婚有配偶
    之人，仍與乙○○有親密、曖昧之男女交往關係，並一同出
    遊、互通電子郵件，並於即時通聊天時，亦語帶曖昧，被告
    A 女更於97年3 月4 日間，以俗稱「種草莓」方式，在被告
    乙○○胸口及鎖骨上留下抓痕及咬痕，此有上開97年3 月4
    日被告乙○○寄給A 女之電子郵件所附照片、即時通內容在
    卷足憑。
(二)雖被告A 女另辯稱：係因之前被告乙○○對伊有不禮貌行為
    ，伊才抓傷並咬傷乙○○，而乙○○拍下此照片，使伊內咎
    ，而伊於上開出遊有帶伊妹妹之小孩謝侑潔一同出去，係因
    擔心被告乙○○對伊作不禮貌行為云云。然查：(1) 上開即
    時通內容，A 女回被告乙○○略稱：「怎麼那麼嚴重ㄚ。」
    、「可是那左手是我咬的嗎？我記得我只有咬你肩膀一下而
    已」、「但是我應該有克制我的力道，我從來不知道會那麼
    嚴重」、「我都以為頂多紅腫一下，很快就會消失了，這次
    看到你的傷口真的讓我很內咎」、「之前你都說一、二天就
    好了，所以我都不以為意」等語明確（見偵一卷第4 頁），
    可見被告A 女隻字均未提及責備被告乙○○對其作不禮貌行
    為，且亦可見被告二人除此次外，之前常有類此咬、抓之親
    密行為，而被告乙○○之言語顯現並無責怪遭A 女抓傷或咬
    傷之意，而是曖昧、興喜之情，更見雙方之親密程度非常。
    又上開被告A 女與其姪女謝侑潔照片可知，被告A 女表情開
    心，並無任何無奈、被迫之情；且若真係出於遭被告乙○○
    強迫帶小孩一同出遊，然其陪同小孩至醫院看病時，被告A
    女即可向他人求救或乘機脫逃，A 女反而與該小孩表情開心
    和被告乙○○一同用餐、陪同看病；而由被告乙○○留存並
    提出收據顯示，此與一般遭他人強迫出遊之常情不符。
     (2) 被 告A 女果真於上揭時地遭被告強迫上車，然至上開
    公廁時，即使包包遭被告乙○○搶走，亦可從公廁外脫逃向
    外求救，渠等至「上豪汽車旅館」時，亦向櫃臺人員求救，
    或沿同盟路逃走，櫃臺時發出聲音、或扭動身軀吸引櫃臺小
    姐注意，然被告A 女均未有任何聲音或掙扎動作，此亦經證
    人侯旻君證述在案可資佐證，(3) 再觀諸被告乙○○所用以
    搭載A女 之駕駛之車牌號碼9832-FA 自小客車外觀及內部，
    殆與一般坊間常見之自小客車無異，依被告A 女於偵查中所
    述，被告乙○○得否於駕車經過汽車旅館櫃臺暫停之際，一
    手強壓A 女頭部致其無法求援，另同時與櫃臺人員辦理租用
    房間事宜，並一手取出錢包付錢？此情節實與一般經驗法則
    有違，且被告乙○○身高體重為178 公分、68公斤，而被告
    A 女身高體重為169 公分、54公斤，業經被告2 人於本院審
    理時供述在卷（見本院二卷第93頁），是2 人體型上並無巨
    大差距，被告A 女是否完全無法掙扎、呼救，已非無疑。再
     (4)關於被告乙○○於駕車經過汽車旅館櫃臺暫停之際，一
    手強壓A 女一事，A 女於警詢時竟隻字未提；復退步言，被
    告2 人於進該旅館內停妥車後，被告A 女於偵訊供稱係伊一
    人走在前面，2 人各自進入房間內云云，則若被告A 女不願
    進入該汽車旅館，A 女即可在進房間前乘機逃離，向櫃臺人
    員求救，然A 女不但違背常情一人走進該旅館房間內，更於
    進入房間後，在被告乙○○曾離開到洗手間約1 分鐘之際，
    被告A 女均未曾撥打床頭電話向櫃臺求救，或立刻逃離房間
    至櫃臺求救，而乘此逃脫，再縱使事後被告乙○○從廁所出
    來後壓制在A 女身上，依照被告A 女與乙○○上開身材體型
    ，A 女可以雙手或雙腳踢開、推開被告，甚或發生扭打，被
    告A 女均未為之，且並未因此有任何掙扎之外傷，均與常情
    相違背，是被告A 女上開所辯，均無可採信。
(三)又雖證人即被告A 女之姊姊甲○○於本院審理時證稱：在98
    年9 月27日之前，被告A 女並未與伊提過跟被告乙○○來往
    情形，僅在98年中之後，伊有聽A 女說被告乙○○威脅她，
    會到A 女家或工作地點堵她；98年9 月27日A 女和乙○○出
    去，伊事先知情，A 女跟伊說要出去跟乙○○做最後談判，
    請乙○○不要糾纏她。當晚A 女回家後打電話告知伊其遭乙○○強暴，當時A 女的情緒不穩定、一直哭，她有輕生念頭
    ，之後就帶A 女至高雄榮總醫院作檢體採集，並去報案，不
    久乙○○就出現了；而雙方於98年9 月28日伊弟弟約乙○○
    在「羅馬假期」見面，到場有伊、伊弟弟、妹妹、妹婿，和
    解是乙○○自己提，50萬賠償是乙○○母親所提；且A 女於
    98年4 月至8 月間與被告乙○○密集聯絡，係因乙○○一直
    糾纏A 女，A 女想息事寧人，才會讓乙○○有機可乘云云（
    見本院二卷第80至83頁）。然查，證人甲○○上開關於被告
    A 女是否遭被告乙○○威脅、騷擾之情，均係事後從被告A
    女處聽聞，並非證人親見親聞，此部分顯不足採；而在「羅
    馬假期」被告乙○○簽立和解書時，若果真係基於對A 女強
    制性交而出於自願道歉、和解，被告乙○○迄未支付該50萬
    元賠償金，而A 女之家人亦未有向被告乙○○請求賠償50萬
    元之舉，顯與常情有違。是證人甲○○之證言，顯係迴護其
    妹妹即被告A 女之詞，尚不足採。
(四)再查，被告A 女雖曾於報案後前往醫院驗傷，惟身上並無明
    顯外傷痕跡或異常發現，下體之驗傷診斷結果於陰部處女膜
    有新撕裂傷口，有被告A 女之高雄榮民總醫院受理疑似性侵
    害事件驗傷診斷書1 紙附卷足據（見偵一卷第51頁）。被告
    A 女經驗傷僅於陰部處女膜有新撕裂傷口，並無其他外傷，
    實無法依此判斷究係強姦或和姦所致之傷害。被告A 女雖另
    提出新樂診所之診斷證明書1 紙（見偵一卷第9 、36頁；偵
    二卷第37頁），經診斷：被告A 女因性侵案件，出現焦慮、
    情緒低落、入睡困難、早醒、想死念頭，並且出現對於案件
    相關類似事物的害怕與驚恐反應等語。然上開所有診斷過程
    ，均係A 女片面主訴所有關於性侵案件之相關細節，除甲女
    之陳述外，並無其他證據認定A 女所患之憂鬱症，確係因被
    告本件性侵害案件所引起，或僅自己因事後面臨司法程序引
    起，此無從據以判斷被告2 人間本件究係合意性交或強制性
    交之佐證，況且A 女指訴被告之犯罪情節，亦有前述多處不
    合理之瑕疵，則A 女所受之傷害，亦非無可能係因他項事件
    所致，尚難僅憑A 女罹患憂鬱症，即認被告乙○○確有對之
    性侵害，而被告A 女非出於自願與被告乙○○相姦之事實。
(五)綜上所述，被告A 女所辯不足採信。本案事證明確，被告A
    女相姦犯行，堪以認定，應依法論科。
二、核被告乙○○係有配偶之人，被告A 女明知乙○○有配偶之
    人，而於上開時、地與被告乙○○為性交行為，被告A 女所
    為，係犯刑法第239 條後段之相姦罪。爰審酌被告A 女與被
    告乙○○相姦行為，對告訴人及其家庭造成傷害非輕，且犯
    後否認犯行，尚難認有悔改之意等一切情狀，量處如主文所
    示之刑，並諭知易科罰金之折算標準，以示儆懲。又被告A
    女未曾受有期徒刑以上刑之宣告，有臺灣高雄地方法院檢察
    署刑案資料查註紀錄表、臺灣高等法院被告前案紀錄表在卷
    可憑，其因一時失慮，致罹刑章，料其經此偵審程序，當知
    所警惕，應無再犯之虞，本院認其所受之宣告刑，以暫不執
    行為適當，爰併予以宣告緩刑2 年，以啟自新。
貳、公訴不受理部分(被告乙○○部分):
一、公訴意旨另以：被告乙○○為告訴人丙○○之夫，於上開時
    、地基於通姦之犯意，與被告A 女發生性行為。因認被告乙○○涉犯刑法第239 條前段通姦罪嫌云云。
二、按告訴乃論之罪，告訴人於第一審辯論終結前，得撤回其告
    訴；又告訴經撤回者，法院應諭知不受理之判決，刑事訴訟
    法第238 條第1 項，及第303 條第3 款定有明文。
三、本案被告乙○○因妨害婚姻案件，經檢察官提起公訴，認被
    告乙○○係犯刑法第239 條前段之通姦罪，依同法第245 條
    規定須告訴乃論。茲因告訴人於99年2 月26日，向本院具狀
    撤回告訴，並有刑事撤回告訴狀1 份在卷可稽（見本院一卷
    第38頁），揆諸前開說明，就被告乙○○部分，應為諭知不
    受理之判決。
據上論斷，應依刑事訴訟法第299 條第1 項前段、第303 條第3
款、第307 條，刑法第239 條後段、第41條第1 項前段、第74條
第1 項第1 款 ，判決如主文。
本案經檢察官丁○○到庭執行職務。
中    華    民    國    99    年    10    月    15    日
                  刑事第五庭    審判長法  官 李昆南
                                      法  官 陳盈吉
                                      法  官 劉美香
以上正本證明與原本無異。
如不服本判決應於收受送達後10日內向本院提出上訴書狀，並應
敘述具體理由；如未敘述上訴理由者，應於上訴期間屆滿後20日
內向本院補提理由書（均須按他造當事人之人數附繕本）「切勿
逕送上級法院」。
中    華    民    國    99    年    10    月    15    日
                                      書記官 陳仙宜
附錄本判決論罪科刑法條：
中華民國刑法第239 條
有配偶而與人通姦者，處1 年以下有期徒刑。其相姦者亦同。

司法院資訊處製作；財團法人民間司法改革基金會備份。
